【裁判字號】    99,簡上,556
【裁判日期】    990903
【裁判案由】    家暴傷害等
【裁判全文】
臺灣板橋地方法院刑事判決             99年度簡上字第556號
上  訴  人  臺灣板橋地方法院檢察署檢察官
上  訴  人  丁○○
即  被  告
            丙○○
上列上訴人因被告家暴傷害等案件，不服本院99年度簡字第3434
號中華民國99年4 月26日所為第一審簡易判決（聲請簡易判決處
刑案號：99年度偵字第3741號），提起上訴，本院管轄之第二審
合議庭判決如下：
    主  文
上訴駁回。
    事  實
一、丙○○與丁○○為嫂、姑關係，2 人間具有家庭暴力防治法
    第3 條第3 款所定之家庭成員關係。丙○○於民國99年1 月
    2 日下午2 時30分許，在不特定多數人得自由通行而共見共
    聞之臺北縣板橋市○○街63號2 樓樓梯間，因不滿丁○○為
    房屋過戶之事騷擾其公公即丁○○父親楊明浩，竟基於公然
    侮辱之犯意，以「老巫婆」等語辱罵丁○○；丁○○則基於
    傷害他人身體之犯意，持掃把毆打丙○○臉部，致丙○○因
    而受有右額區（約2X3X0.5 公分）及右眼眶紅腫（約4X4 公
    分）、右下眼瞼瘀斑（約1X1 公分）、右下眼瞼內側（約0.
    5X0.1 公分）及下唇右外側擦傷（約1X1 公分）、右前臂（
    約2X2 公分）及左前臂（約2X1 公分）之近端背側紅斑等傷
    害。
二、案經丁○○、丙○○訴由臺北縣政府警察局板橋分局報告臺
    灣板橋地方法院檢察署檢察官偵查後聲請簡易判決處刑。
    理  由
壹、證據能力部分
    按被告以外之人於審判外之陳述，雖不符合同法第159 條之
    1 至第159 條之4 之規定，但經當事人於審判程序同意作為
    證據，法院審酌該言詞陳述或書面陳述作成時之情況，認為
    適當者，亦得為證據。當事人、代理人或辯護人於法院調查
    證據時，知有第159 條第1 項不得為證據之情形，而未於言
    詞辯論終結前聲明異議者，視為有前項之同意，刑事訴訟法
    第159 條第1 項及第159 條之5 分別定有明文。查本判決下
    列所引用之各該被告以外之人於審判外之陳述，雖屬傳聞證
    據，惟檢察官及被告丙○○、丁○○於本院準備程序及審判
    期日中均表示無意見而不予爭執，且迄至言詞辯論終結前亦
    未再聲明異議，本院審酌上開證據資料製作時之情況，尚無
    違法不當之瑕疵，亦認為以之作為證據應屬適當，依刑事訴
    訟法第159 條之5 規定，認前揭證據資料均有證據能力，合
    先敘明。
貳、實體部分；
一、訊據被告丙○○、丁○○固均坦承於上開時、地，發生口角
    爭執之事實，惟均否認涉有公訴人所指犯行，被告丙○○辯
    稱：當天伊和被告丁○○發生口角爭執，丁○○就拿掃把打
    伊，伊沒有罵丁○○老巫婆云云；被告丁○○則辯稱：伊沒
    有拿掃把打被告郭進琴，是丙○○拿掃把打伊云云。
二、經查：
  (一)被告丁○○所犯傷害犯行，業據告訴人丙○○指訴綦詳，核
    與證人甲○○於偵查、本院審理中具結證稱：伊當時在臺北
    縣板橋市○○街65號門口製作蛋糕，伊看到被告丁○○拿著
    掃把追打丙○○，丙○○躲到靠近我們店裡門口來，後來他
    們吵完後，伊看到丙○○有受傷，但伊沒有注意郭進琴受傷
    的位置在何處等語（見99年度偵字第3741號卷第37、38頁、
    本院卷第84、85頁），核與證人乙○○於偵查、本院審理中
    具結證稱：當天伊在臺北縣板橋市○○街61號1 樓住處聽到
    哀嚎聲，伊走出門外，看到被告丁○○拿著掃把從樓上跑下
    來，接著把掃把丟在地上旋即離去，後來丙○○下樓後，伊
    看到丙○○臉上有很多傷痕，還有流血等語（見99年度偵字
    第37 41 號卷第37、38頁、本院卷第86、87頁），互核渠等
    之證述情節相符，且觀諸告訴人丙○○所受之傷害包括右額
    區（約2X3X0.5 公分）及右眼眶紅腫（約4X4 公分）、右下
    眼瞼瘀斑（約1X1 公分）、右下眼瞼內側（約0.5X0.1 公分
    ）及下唇右外側擦傷（約1X1 公分）、右前臂（約2X2 公分
    ）及左前臂（約2X1 公分）之近端背側紅斑等，有臺北縣立
    醫院受理家庭暴力事件97年8 月13日衛署醫字第0970209711
    號驗傷診斷書1 紙、告訴人丙○○傷勢照片2 張在卷可稽（
    見99年度偵字第3741號第17、18、19頁），傷勢範圍遍及臉
    部、左右前臂，衡情，倘被告丁○○並無持掃把毆打告訴人
    丙○○，告訴人丙○○絕無受有上開傷害之可能，是被告丁○○所辯顯與告訴人丙○○所受之傷勢不符，反之，證人甲○○、乙○○上開證述情節則與上開驗傷診斷書、照片所顯
    示之告訴人丙○○所受傷勢相符，益徵證人甲○○、乙○○
    之證言應屬可信，被告丁○○空言否認辯稱並未持掃打毆打
    告訴人丙○○云云，與事證不符，尚無足採，其傷害犯行應
    堪認定。
  (二)被告丁○○雖辯稱：是告訴人丙○○拿掃把毆打伊，伊並沒
    有傷害告訴人丙○○云云。然告訴人丙○○到庭堅詞否認有
    持掃把毆打被告丁○○之情，且被告丁○○所指遭告訴人丙○○毆打乙節縱屬事實，僅係告訴人丙○○是否亦對被告丁○○負有刑法傷害罪責而已，不能因此解免被告丁○○對告
    訴人丙○○所犯傷害罪之罪責，是被告丁○○此部分辯解，
    委無可採。
  (三)被告丙○○所犯公然侮辱犯行，業據告訴人丁○○指訴綦詳
    ，核與證人乙○○於偵查、本院審理中具結證稱：伊有聽到
    被告丙○○一邊哭一邊罵丁○○老巫婆等語相符（見99年度
    偵字第3741號第38頁、本院卷第86頁反面），復衡以證人乙○○與被告丙○○與告訴人丁○○等間宿無怨隙，當無甘冒
    偽證罪責，杜撰事實偏頗任何一方之理，堪信證人乙○○之
    證詞應屬可採，是被告丙○○於上開、時地，公然辱罵告訴
    人丁○○之事實，亦堪認定。
  (四)又證人戊○○於本院審理時具結證稱：伊開計程車為業，當
    天丁○○叫伊的車，她說要送食物給她父親，到達案發地點
    後，伊把車子停在樓梯口等丁○○，伊不知道丁○○與丙○○在樓上發生什麼事，伊只有看到丙○○戴著安全帽拿掃把
    打丁○○，也有聽到有人罵老巫婆，但是不知道是誰罵誰，
    伊看到他們打起來就趕快開車離開，伊不曉得之後發生何事
    等語（見本院卷第87頁反面至89頁），足見證人戊○○並未
    全程觀看被告丙○○、丁○○爭執之過程，是證人戊○○之
    證言自不足為有利被告丁○○之認定。另被告丁○○雖提出
    錄音帶1 捲，欲證明被告丙○○當時確有辱罵其老巫婆等情
    ，然本件事證已臻明確，已如上述，是本院認無勘驗之必要
    ，附此敘明。
  (五)綜上所述，被告丙○○、丁○○上開所辯應均係事後卸責之
    詞，不足採信。本案事證明確，被告2 人犯行明確，洵堪認
    定屬實，均應予依法論科。
三、按家庭暴力防治法所稱家庭暴力，係指家庭成員間實施身體
    或精神上不法侵害之行為；所謂家庭暴力罪，係指家庭成員
    間故意實施家庭暴力行為而成立其他法律所規定之犯罪，家
    庭暴力防治法第2 條第1 款、第2 款分別定有明文。查被告
    2 人為嫂、姑關係，係二親等旁系姻親，此有被告2 人及楊
    志揚之全戶戶籍謄本各1 份在卷可參，並經彼等供承明確，
    2 人具有家庭暴力防治法第3 條第4 款家庭成員之關係，是
    核被告丙○○所為，係犯刑法第309 條第1 項之公然侮辱罪
    ；被告丁○○所為，係犯刑法第277 條第1 項之普通傷害罪
    ，且分屬於對家庭成員間實施精神及身體不法侵害之行為，
    自該當家庭暴力防治法所稱之家庭暴力罪。惟因家庭暴力防
    治法對於家庭暴力罪並無科處刑罰之規定，是以分別僅依刑
    法公然侮辱罪及傷害罪予以論罪科刑即可。原審以被告2 人
    罪證明確，適用刑事訴訟法第449 條第1 項前段、第3 項、
    第454 條第2 項，刑法第277 條第1 項、第309 條第1 項、
    第41條第1 項前段，刑法施行法第1 條之1 第1 項、第2 項
    前段之規定，並審酌被告2 人均無前科（見卷附臺灣高等法
    院被告前案紀錄表各1 份）、均係高中肄業之智識程度、犯
    罪之動機、目的、手段，及其等不思理性溝通之道，竟以言
    語或肢體暴力相向，應予非難，兼衡渠等法益受侵害及犯後
    態度等一切情狀，就被告丙○○量處拘役15日、就被告丁○○量處拘役30日，並均諭知如易科罰金，以新臺幣1 千元折
    算1 日。本院經核原審判決之認事用法，核無不合，量刑亦
    屬妥適，並無明顯違反比例原則輕重失衡之情事。上訴人即
    被告2 人猶執前詞，否認犯罪，指摘原審判決不當，請求予
    撤銷改判為無罪，均無理由，均應予駁回。再上訴人臺灣板
    橋地方法院檢察署檢察官依告訴人丁○○之請求提起上訴，
    上訴理由略以原審量刑過輕為由，請求予以撤銷改判云云。
    惟按關於刑之量定，係實體法上賦予法院得為自由裁量之事
    項，倘其未有逾越法律所規定之範圍，或濫用其權限，即不
    得任意指摘為違法，檢察官雖就原審法院適法範圍裁量權之
    行使為爭執，惟原審量定刑期，已審酌被告丙○○各種犯罪
    情狀，並無失出，是檢察官稱原審量刑過輕等語，為無理由
    ，亦應予駁回。
據上論斷，依刑事訴訟法第455 條之1 第1 項、第3 項、第368
條，判決如主文。
本案經檢察官張慶林到庭執行職務。
中    華    民    國    99    年    9     月    3     日
                  刑事第十一庭  審判長法  官  李君豪
                                      法  官  何燕蓉
                                      法  官  錢衍蓁
上列正本證明與原本無異。
不得上訴。
                                      書記官  劉靜慧
中    華    民    國    99    年    9     月    9     日
附錄本案論罪科刑法條全文：
中華民國刑法第309 條
公然侮辱人者，處拘役或三百元以下罰金。
以強暴犯前項之罪者，處一年以下有期徒刑、拘役或五百元以下
罰金。
中華民國刑法第277條
傷害人之身體或健康者，處3 年以下有期徒刑、拘役或1000元以
下罰金。
犯前項之罪因而致人於死者，處無期徒刑或7 年以上有期徒刑；
致重傷者，處3 年以上10年以下有期徒刑。

司法院資訊處製作；財團法人民間司法改革基金會備份。
